臺灣臺南地方法院民事判決　92年度重訴字第394號
原　　　告　甲○○○
訴訟代理人　林華生律師
被　　　告　丙○○
　　　　　　戊○○
　　　　　　乙○○
上　三　人
訴訟代理人　彭大勇律師
　　　　　　林士龍律師
被　　　告　丁○○
訴訟代理人　涂禎和律師
複　代理人　林憲聰律師
被　　　告　統一綜合證券股份有限公司
法定代理人　己○○
訴訟代理人　黃文昌律師
上列當事人間請求侵權行為損害賠償事件，經本院於民國94年11
月7日言詞辯論終結，判決如下：
    主      文
被告丙○○應給付原告新台幣壹仟肆佰伍拾柒萬伍仟壹佰肆拾柒
元，及自民國九十二年十一月十四日起至清償日止，按年息百分
之五計算之利息。
原告其餘之訴駁回。
訴訟費用由被告丙○○負擔二分之一，餘由原告負擔。
本判決原告勝訴部分於原告以新台幣肆佰捌拾陸萬元為被告丙○○供擔保後，得假執行；但被告丙○○如於執行標的物拍定、變
賣前，以新台幣壹仟肆佰伍拾柒萬伍仟壹佰肆拾柒元為原告預供
擔保，得免為假執行。
原告其餘假執行之聲請駁回。
    事實及理由
一、按訴狀送達後，原告不得將原訴變更或追加他訴，但擴張或
    減縮應受判決事項之聲明者，不在此限，民事訴訟法第255
    條第1項第3款定有明文。本件原告於起訴時原請求被告應連
    帶給付新台幣（下同）14,723,200元及法定遲延利息；嗣原
    告於起訴狀繕本送達後，於民國94年3月30日言詞辯論時，
    當庭將本金減縮為14,575,147元，雖較原起訴請求之金額為
    少，然其請求訴訟標的之法律關係仍為同一，此屬減縮應受
    判決事項之聲明，核與民事訴訟第255條第1項第3款規定，
    尚無不合，應予准許，合先敘明。
二、原告主張：
（一）緣被告丙○○係被告統一綜合證券股份有限公司（以下簡
      稱統一證券公司）所雇用，指派在其台南分公司擔任營業
      員，被告戊○○、乙○○及丁○○等，均為被告統一證券
      公司台南分公司之客戶。92年元月間，原告擬買賣上市公
      司股票，著由女周西玫開戶，周西玫再委請訴外人凌曉鶯
      （周西玫前夫之胞姐），因被告丙○○係凌女之好友，得
      悉原告擬開戶買賣股票之事，乃自動獻策，謂伊係統一證
      券公司之超級營業員，業績很好，人脈甚廣，有知名人士
      委託伊買賣股票，原告買賣股票之事可交由伊辦理，伊有
      30,000,000元上限之融資云云，原告母女據凌女轉述，遂
      決定委託被告丙○○辦理。
（二）起先被告丙○○為原告買賣股票尚稱順利，原告買入時，
      被告丙○○即將買賣報告書交由凌曉鶯轉交原告之女周西
      玫，原告即依買賣報告書所載應收金額，將款項存入被告
      丙○○指定之帳戶，其戶名或為被告戊○○或為訴外人陳
      思宇（丙○○之妹，已死亡），賣出股票時，被告丙○○
      則自動將所得款項匯入原告之帳戶。
（三）買賣期間，被告丙○○又謂恐股票跌價，必須繳融資追繳
      保證金，原告不疑有他，依其指示，於92年2月26日、3月
      10 日、4月30日及5月2日，分別存入陳思宇在世華聯合商
      業銀行之帳戶1,000,000元、1,500,000元、1,000,000元
      、1,500,000元共計5,000,000元。
（四）被告丙○○從戊○○股票帳戶買入「台苯」530張，「大
      億」280張，「厚生」5張，「僑銀」20張，「竹商銀」50
      張，所需款項全由原告支付，而上開股票已全部賣出，但
      其中賣出「竹商銀」50張及「台苯」430張之得款合計10,
      911,436元，並未交還原告。被告丙○○從被告丁○○帳
      戶買入「台苯」股票20張，其資金全由原告支付，但賣出
      後得款390,049元，亦未返還原告。被告丙○○從被告乙○○帳戶買入「台苯」股票200張，「集盛」5張，其資金
      全由原告支付，但賣出後得款合計3, 255,014元，均遭侵
      占未返還原告。又原告共繳納融資追繳保證金5,000,000
      元，被告丙○○實際追繳補入之金額為4,981,352元，尚
      餘18,648元，亦不返還原告。綜上合計，被告丙○○等侵
      占之金額為14,575,147元。
（五）被告丙○○係被告統一證券公司之受僱人，被告丙○○利
      用職務上之機會，代原告買賣股票，以侵占原告之錢財，
      被告統一證券公司，依民法第188條第1項前段自應負連帶
      賠償之責。又被告統一證券公司，疏於內部控管及對營業
      人員之監督管理，致被告丙○○得利用職務上機會侵占買
      賣股票人之錢財，亦應負損害賠償之責任。被告戊○○提
      供帳戶收取款項，被告戊○○、乙○○及丁○○，提供戶
      頭買賣股票，而由被告丙○○主導，利用職務遂行侵占，
      依民法第185條之規定，均應連帶負損害賠償責任。
（六）被告戊○○及其妹黃麗珠於92年3月3日起至同年8月14日
      止，共匯款8, 836,767元給訴外人陳清惠及「統一證券股
      份有限公司台南分公司」00 000000 000000號帳戶內，原
      告否認該款項係被告丙○○向被告戊○○借用。
（七）並聲明：被告應連帶給付原告14,575,147元，及自起訴狀
      繕本送達被告之翌日起至清償日止，按週年利率百分之五
      計算利率。原告願供擔保請准宣告假執行。
三、被告丙○○、戊○○、乙○○則以：
（一）92年2月11日存入被告戊○○帳戶之現金306,082元係被告
      丙○○以現金存入。
（二）轉入戊○○、丙○○帳戶的錢不是原告的錢，而係訴外人
      凌鵬舉在追求被告丙○○時，為展現其誠意及雄厚之財力
      ，所贈與予被告丙○○，原告只是人頭戶而已。原告也沒
      有委託被告丙○○買賣股票。
（三）被告戊○○、乙○○並未無動用轉入渠等帳戶的款項：
（１）被告丙○○在92年3月至8月間，曾向被告戊○○借貸，合
      計為8,836,767元。而被告戊○○於92年8月14日奉丙○○
      指示出售被告戊○○與被告乙○○帳戶內股票，於扣除手
      續費等相關費用後，得款14,152,783元，扣除前揭借款8,
      836,767元，及部分未結利息99,700元後，應退還丙○○
      5,216,316元，惟當時因計算錯誤，多退17,839元，故於
      92 年8月16日共退還丙○○5,234,155元，因此，丙○○
      已於94年10月31日退還戊○○17,839元，被告戊○○並無
      動用任何出售股票之分文。
（２）被告乙○○之帳戶係由其配偶即被告戊○○使用，被告乙○○並未動用其帳戶之款項云云，資為抗辯。並聲明：原
      告之訴駁回。若獲不利判決，被告願供擔保，請准宣告免
      予假執行。
四、被告統一證券公司則以：
（一）本件並無民法第188條第1項之適用，且被告統一證券公司
      選任監督亦無任何疏失，原告請求被告統一證券公司負僱
      用人之責任應無理由：
（１）原告及協助交易之人均擁有豐富證券交易經驗，應已明知
      買賣股票前必須同時在證券商開立證券交易帳戶、證券集
      保帳戶、銀行開立股票交割款交付受領帳戶。且每次交易
      時須再通知營業員指定買賣之證券種類、數量、價格，並
      以本人開立之前述帳戶進行交易，並依成交內容履行給付
      交割款項義務之合法正常股票交易流程。原告不思循此正
      當合法程序進行交易，卻故意規避開戶以隱瞞統一證券公
      司，變相輾轉經由周西玫再透過凌曉鶯，擅自私下委託丙○○利用他人帳戶從事股票交易，且將股款匯至世華商業
      銀行台南分行人頭戶履行交割或先匯入第三人帳戶後再輾
      轉匯入人頭戶履行交割，原告、丙○○、人頭戶均共同蓄
      意欺瞞統一證券公司。原告不依正常程序開戶而使用人頭
      戶交易，即應自行承擔風險。
（２）原告已有多年股票開戶及買賣經驗，92年間並向元大京華
      證券申請開立5,000,000元之信用交易帳戶，並非股市新
      手或完全不懂股票交易流程之人，然卻「故意」未在統一
      證券公司開戶，擅自私下委託丙○○利用人頭戶從事股票
      交易長達八個月，期間買賣過程順利，買賣標的、金額原
      告均無爭議，並配合匯款履行交割，即被告丙○○均按照
      原告委任本旨買賣股票，買賣之損益亦為原告所承認，買
      賣過程並無侵害原告情事，核與民法第184條要件不合，
      被告丙○○對原告既不負侵權行為之責，原告主張被告統
      一證券公司就被告丙○○之侵權行為，負擔僱用人之連帶
      賠償責任，即屬無據。被告丙○○既遵原告指示以人頭戶
      交易股票且順利交割，則丙○○行為不論客觀上及主觀上
      ，均係履行與原告二人間私下約定之委任關係行為，並非
      執行其於證券商之職務行為，原告所謂丙○○利用職務機
      會對其侵權乙節並不存在，與民法第188條僱用人連帶賠
      償責任以受僱人「執行職務」為限要件不合，統一證券公
      司自無須依民法第188條負僱用人責任。
（二）被告丙○○侵占應轉匯原告之銀行結算款，係丙○○個人
      不法行為與執行職務無關，係二人間債務不履行糾紛，原
      告對被告統一證券公司當然無民法第188條請求權：
（１）原告「承認」丙○○均已依其指示買賣股票並交割完成，
      所交付之融資保證金亦係依據凌曉鶯指示匯入第三人銀行
      帳戶，與統一證券公司無關，證明原告對於委託丙○○買
      賣股票交易過程均無爭議，所爭議認為受損害者，僅係丙○○未將原告與人頭戶間就最後賣出股票所得款項結清，
      並從人頭帳戶轉匯予原告而已，然此乃渠等間債務不履行
      糾紛，與證券商並無關係。
（２）轉匯客戶銀行帳戶結算款，非屬證券商營業員職務行為，
      更與證券商無關。
（３）統一證券公司已依正常交割流程將交割款撥付入賣出帳戶
      ，原告未能自人頭戶 (賣出帳戶)取得結算後款項，並非
      統一證券公司之內控疏失。
（４）原告主張丙○○「侵占」原告之款項，係原告私下委託其
      辦理股票買賣交割完成「後」持有之財物，並非因營業員
      身分或依據職務行為而持有原告財物。從而，縱如原告所
      謂丙○○涉有侵占之嫌，亦屬普通侵占而非業務侵占，是
      原告所謂丙○○侵占應轉匯客戶銀行帳戶結算款行為，充
      其量係屬丙○○個人不法行為，不屬丙○○因執行職務所
      為之侵權行為，統一證券公司自無須負民法第188條僱用
      人責任。
（三）被告統一證券公司對於本件監督已盡相當注意並無疏失：
      被告丙○○依原告委託執行買賣股票完成交割並無致原告
      受損害，原告所稱損害係「交割完成後原告與人頭戶間之
      會算款遭侵占所致」，此節非被告公司控管範圍且無因果
      關係，原告持以推論被告公司控管有疏失，自屬無據。
（四）原告故意規避開戶手續，利用人頭戶買賣股票行為顯然不
      法，並非單純善意投資人，應自行承擔風險。原告及參與
      、幫助買賣股票之凌曉鶯、周西玫、凌鵬舉，均有在證券
      商開戶買賣股票經驗，對於買賣股票必須在證券商及銀行
      開立專用帳戶，均為明知，且與一般人之常識及認知相符
      ，然而卻故意不在統一證券公司開戶，並違反合法正常股
      票交易流程，私下委託丙○○下單並同意其利用其他客戶
      帳戶買賣，顯有逃漏稅捐、從事洗錢，規避開戶或買賣股
      票資格身分關係限制之不法行為情事，原告為防止統一證
      券公司獲悉該不法情事致無法繼續買賣股票，更刻意隱瞞
      統一證券公司，從而原告委託丙○○賣出股票後未予會算
      所生之損害，顯然係因自己故意不法行為所致，參照最高
      法院判例本旨，原告對自己不法行為，自不得反要求遭受
      欺瞞而受害之統一證券公司負損害賠償責任。
（五）原告對於本件損害之發生有故意及重大過失，依民法第18
      8條但書及第217條過失相抵之規定，統一證券公司不須負
      賠償責任。原告故意不在統一證券公司開戶，反利用他人
      帳戶買賣股票，甚至未保管所下單客戶帳戶之證券、銀行
      存摺及印章，空言單純相信凌曉鶯而依指示匯款，更證明
      原告及其參與及幫助者，明知並故意將資金匯款入他人銀
      行帳戶，故意將買入股票存入他人證券商帳戶，又故意不
      保管重要之存摺、印鑑，致遭受損害，原告當然對於損害
      之發生有故意或重大過失，故統一證券公司就本件不須負
      賠償責任云云，資為抗辯。並聲明：原告之訴駁回。如受
      不利判決，請准供擔保免為假執行。
五、被告丁○○則以：
（一）被告丁○○並不認識丙○○及其他被告乙○○、戊○○，
      亦不認識原告甲○○○，而系爭被告丁○○所有之世華銀
      行台南分行帳戶，係被告丙○○向被告丁○○配偶陳慶祥
      借用，被告丁○○根本不知陳慶祥將系爭帳戶借予陳女使
      用，遑論同意或提供其使用，期間之股票交易、金額出入
      ，被告丁○○完全不知情，被告丁○○僅係一遭他人冒用
      帳戶之無辜第三者，難認有何故意、過失。
（二）矧該系爭帳戶並非通提帳戶，未發給提款卡，被告丁○○
      亦無法使用提款卡提款或查詢存款餘額，根本無從知悉該
      帳戶使用情形；且被告丙○○亦坦言利用該帳戶買賣台苯
      股票的錢，均由其處理，亦在其手中；顯徵被告丁○○確
      實從未動用該帳戶之金錢云云，資為抗辯。並聲明：原告
      之訴駁回。如受不利判決，請准供擔保免為假執行。
六、兩造不爭執之事實：
（一）被告丙○○曾於91、92年間任職被告統一證券公司台南分
      公司營業部業務襄理。
（二）被告戊○○、丁○○及乙○○在統一證券公司台南分公司
      開設之帳戶有買賣股票，其買入日期、證券名稱與數量、
      資金來源，及賣出日期、證券名稱與數量、賣得金額與流
      向如下：
甲、被告戊○○在統一證券公司台南分公司0-000000-0號帳戶買
    賣部分：
１、買入
(1)、92年1月15日融資買入「台苯」100張，「大億」80張，自備
    款及手續費合計2,679,304元，同年月18日，從原告在世華
    銀行台南分行之00000000000號帳戶轉帳存入戊○○在同銀
    行之00000000000號帳戶支付。
(2)、92年1月16日買入「大億」200張，其自備款及手續費合計2,
    595,211元，同日從原告帳戶轉帳存入被告戊○○帳戶支付
    。
(3)、92年1月20日買入「厚生」5張，其自備款及手續費19,569元
    ，同年月21日，原告以現金存入被告戊○○帳戶支付。
(4)、92年1月23日買入「僑銀」20張，其自備款及手續費合計81,
    315元，同年月24日，從原告帳戶轉帳存入被告戊○○帳戶
    支付。
(5)、92年2月10日買入「竹商銀」50張，其自備款及手續費合計
    306,082元，同年月11日，有人（何人存入，兩造有爭執）
    以現金存入被告戊○○帳戶支付。
(6)、92年2月12日買入「台苯」300張，其自備款及手續費合計4,
    375,531元，同年月13日，從原告帳戶轉帳存入被告戊○○
    帳戶支付。
(7)、92年2月13日買入「台苯」130張，其自備款及手續費合計1,
    947,304元，同日賣出「台苯」80張，得款863,706元，相抵
    結果，尚應付之1,083,598元，同年月14日，從原告帳戶轉
    帳存入陳思宇帳戶支付。
２、賣出
(1)、92年1月24日從被告戊○○集保戶賣出「僑銀」20張，「大
    億」251張及「厚生」5張，扣除手續費及融資金額，得款
    4,334,594元，被告丙○○於92年1月28日匯入原告帳戶。
(2)、92年2月6日從被告戊○○集保戶賣出「大億」29張，得款
    397,622元，被告丙○○於92年2月10日匯入原告帳戶。
(3)、92年2月11日從被告戊○○集保戶賣出「台苯」20張，得款
    194,390元，被告丙○○於92年2月13日匯入原告帳戶。
(4)、九十二年二月十三日從被告戊○○集保戶賣出「台苯」80張
    ，得款863,706元，抵付同日買入「台苯」130張之部分款。
(5)、92年8月14日從被告戊○○集保戶賣出「竹商銀」50張，得
    款359,272元，「台苯」430張，得款10,552,164元，合計10
    ,911,436 元，於92年8月18日分別轉入訴外人王玉輝帳戶4,
    014,000元，被告戊○○自己之他帳戶5,500,000元，訴外人
    陳阿碧帳戶1,500,000元。
乙、被告丁○○在統一證券公司台南分公司0-000000-0號帳戶買
    賣部分：
(1)、92年2月18日買入「台苯」10張，其自備款及手續費合計127
    ,450 元，同年月19日從原告帳戶轉帳存入陳思宇在同銀行
    000000000000號帳戶支付。
(2)、92年2月19日買入「台苯」10張，其自備款及手續費合計128
    ,453元，同年月20日從原告帳戶轉帳存入陳思宇帳戶支付。
(3)、92年8月14日從被告丁○○集保戶賣出「台苯」20張，得款
    390,049元，以現金領出。
丙、被告乙○○在統一證券公司台南分公司0-000000-0號帳戶買
    賣部分：
(1)、92年7月15日買入「台苯」200張，其自備款及手續費2,625,
    319元，同年月16日從原告帳戶轉帳存入陳思宇帳戶支付。
(2)、92年7月21日買入「集盛」5張，其自備款及手續費24,084元
    ，同年月23日從原告帳戶轉帳存入陳思宇帳戶支付。
(3)、92年8月14日賣出「台苯」294張，得款4,759,026元，92年
    8月18日全部轉入被告戊○○帳戶，但其中僅200張3,237,43
    2元屬系爭證券（即92.7.15買入之「台苯」200張），其餘
    與本案無關。
(4)、92年8月19日賣出「集盛」5張，得款17,582元，於92年8月2
    3日全部轉入訴外人莫葭春帳戶。
（三）關於保證金繳納情形：
甲、原告繳納情形
１、原告於92年2月26日從上開自己帳戶，轉帳存入陳思宇帳戶
    1,000,000元，同日該1,000,000元以現金領出。
２、原告於92年3月10日，從自己帳戶轉帳存入陳思宇帳戶1,500
    ,000 元，翌（11）日該款匯入被告丙○○帳戶。
３、原告於92年4月30日從自己帳戶轉帳存入陳思宇帳戶1,000,0
    00元，該款於同年5月2日匯入被告丙○○帳戶。
４、92年5月2日原告之女周西玫代原告從中國信託商業銀行台南
    分行匯入陳思宇帳戶1,500,000元，該款於同年月6日匯入被
    告丙○○帳戶。
乙、被告丙○○補入保證金情形：
１、92年2月26日補入（即「資追」）戊○○帳戶「台苯」999,2
    79元。
２、92年4月30日補入（即「資追」）戊○○帳戶「台苯」931,7
    48元。
３、92年4月30日補入（即「資追」）丁○○帳戶「台苯」60,77
    8元。
４、92年7月8日補入（即「資追」）戊○○帳戶「竹商銀」102,
    780元。
５、92年8月14日補入（即「資追」）戊○○帳戶「台苯」2,886
    ,767 元。
（四）由上開事實得知：
１、被告丙○○從戊○○股票帳戶買入「台苯」530張，「大億
    」280張，「厚生」5張，「僑銀」20張，「竹商銀」50張，
    上開股票已全部賣出，但其中賣出「竹商銀」50 張及「台
    苯」430張之得款合計10,911,436元，被告丙○○並未交給
    原告。
２、被告丙○○從被告丁○○帳戶買入「台苯」股票20張，賣出
    後得款390,049元，亦未交給原告。
３、被告丙○○從被告乙○○帳戶買入「台苯」股票200張，「
    集盛」5張，賣出後得款合計3,255,014元，並未交給原告。
４、關於保證金部分，原告由其帳戶或委託周西玫共存入陳思宇
    帳戶5,000,000元，被告丙○○實際追繳補入之金額為4,981
    ,352 元，尚餘18,648元，並未交給原告（被告丙○○、被
    告統一證券公司對被告丙○○未交付上開款項予原告之事實
    並不爭執，僅否認被告丙○○有交付上開款項予原告之義務
    ）。
（五）被告戊○○與其妹黃麗珠有下列匯款情形：
１、92年3月3日，戊○○自其所有世華銀行台南分行之帳戶0000
    00000000號帳號，匯出2,000,000元，至彰化銀行台南分行
    ，陳清惠所有之帳戶000000000000號帳號內。
２、92年6月13日，戊○○曾自其所有之前揭帳戶，匯出1,200,0
    00元，至陳清惠前揭帳號內。
３、92年6月23日，戊○○曾自其所有之前揭帳戶，匯出2,000,0
    00元，至陳清惠前揭帳號內。
４、92年6月23日，戊○○曾自其所有世華銀行東台南分行之帳
    戶000000000000號帳號，匯出750,000元，至陳清惠前揭帳
    號內。
５、92年8月14日，戊○○曾自其妹黃麗珠所有世華銀行台南分
    行之00000000000號帳戶，匯出1,886,767元，至「統一證券
    股份有限公司台南分公司」00000000000000號帳戶內。同日
    ，戊○○曾自其所有中國信託銀行永康分行之000000000000
    號帳戶，匯出1,000,000元，至「統一證券」之前揭帳戶內
    （該2筆款項用以補入92年8月14日戊○○帳戶「台苯」2,88
    6,767元之保證金）。
（六）92年8月14日被告戊○○出售其與被告乙○○帳戶內股票
      竹商銀50張、台苯630張，於扣除手續費等相關費用後，
      得款14,152,783元。被告戊○○於92年8月16日匯5,234,
      155元入被告丙○○彰化銀行台南分行帳戶。被告丙○○
      於94年10月31日匯17,839元入被告戊○○國泰世華銀行台
      南分行帳戶。
七、得心證之理由：
    本案爭執之關鍵在於，92年2月11日存入被告戊○○帳戶之
    306,082元，由何人存入？從原告帳戶轉入戊○○、陳思宇
    帳戶的錢及原告委託周西玫存入陳思宇帳戶的錢是否係原告
    的錢？或原告只是人頭，該款項非原告自己的錢？原告有無
    委託被告丙○○買賣股票？若被告丙○○有侵占原告的款項
    ，被告統一證券公司有無監督上之疏失？被告丁○○、戊○○、乙○○有無動用轉入他們帳戶的款項？如有，原因為何
    ？原告自己如有不法之行為，得否請求被告賠償？原告如有
    損害發生，原告是否與有過失？經查：
（一）原告主張92年2月11日存入被告戊○○帳戶之306,082元，
      係其以現金存入，業據提出世華銀行存款收據1份為證，
      被告丙○○雖亦主張該款項係其以現金存入，惟其並未舉
      證以實其說，是自應以原告主張該款項係其以現金存入，
      較為可採，被告丙○○主張該款項係其以現金存入，不足
      採信。
（二）從原告帳戶轉入戊○○、陳思宇帳戶的錢及原告委託周西
      玫存入陳思宇帳戶的錢，既是從原告帳戶轉入及原告委託
      周西玫存入，該款項自以原告所有為常態，被告抗辯原告
      只是人頭，該款項非原告自己的錢係變態事實，被告就該
      事實，自應負舉證責任。被告雖以目前原告名下僅有其現
      住之不動產1棟，及1台自小客車，財產總額僅547,900元
      ，並無其他財產，且目前並沒有收入，認上開款項非原告
      自己的錢，應係訴外人凌鵬舉在追求被告丙○○時，為展
      現其誠意及雄厚之財力，所贈予被告丙○○，經查，本案
      審理時，原告名下固僅有其現住之不動產1棟，及1台自小
      客車，但不代表原告在92年間，除其現住之不動產1棟，
      及1台自小客車外，別無其他財產，蓋存入原告帳戶的錢
      ，有可能是之前原告借予他人或寄存在他人名下，後由他
      人返還之款項，亦有可能係原告向他人借貸或他人贈與原
      告之款項，是自不能以本案審理時，原告名下僅有其現住
      之不動產1棟，及1台自小客車，即認上開款項並非原告的
      錢。況若如被告所言，上開款項非原告自己的錢，而係訴
      外人凌鵬舉在追求被告丙○○時，為展現其誠意及雄厚之
      財力，所贈予被告丙○○，為何凌鵬舉不直接匯給被告丙○○，而要先匯給原告？若上開款項係凌鵬舉贈予被告丙○○，為何被告丙○○以上開款項買入之股票，在賣出後
      所得款項不自行運用，卻匯入原告帳戶？參以證人凌鵬舉
      於本院審理時亦證稱：原告帳戶的錢不是我的錢等語（本
      院93年2月11日言詞辯論筆錄），顯見上開款項確非訴外
      人凌鵬舉贈予被告丙○○。至證人林花玉於本院審理時雖
      證稱：他（指凌鵬舉）說三官路有棟房子及現金兩千萬要
      給我女兒（指被告丙○○）。我問他為何有如此收入，他
      說開佛堂每月有三、四佰萬收入。他有拿所有權狀要給我
      女兒過戶，也拿現金壹仟多萬給我女兒，我女兒說他拿去
      買股票等語（本院93年2月11日言詞辯論筆錄），惟查，
      林花玉係被告丙○○之母，其證詞是否可信，已非無疑，
      退步言之，縱林花玉之上開證詞屬實，亦僅能證明凌鵬舉
      有拿現金壹仟多萬元給被告丙○○，並無法證明凌鵬舉拿
      給被告丙○○之現金壹仟多萬元與上開從原告帳戶轉入戊○○、陳思宇帳戶及原告委託周西玫存入陳思宇帳戶之款
      項有何關連，是被告丙○○以林花玉之上開證詞主張上開
      款項係凌鵬舉贈予伊云云，尚不足採。
（三）原告主張上開被告戊○○、丁○○及乙○○在統一證券公
      司台南分公司證券帳戶之股票買賣資料，係被告丙○○借
      用被告戊○○三人之證券帳戶為買賣之事實，為被告戊○○、丁○○及乙○○所不爭執（但被告丁○○抗辯係其配
      偶陳慶祥借給被告丙○○，其本身並不知情），自堪信原
      告之上開主張為真正。
（四）92年2月11日存入被告戊○○帳戶之306,082元，係原告以
      現金存入；原告帳戶轉入戊○○、陳思宇帳戶的錢及原告
      委託周西玫存入陳思宇帳戶的錢，是原告自己的錢；上開
      被告戊○○、丁○○及乙○○在統一證券公司台南分公司
      證券帳戶之股票買賣資料，係被告丙○○借用被告戊○○
      三人之證券帳戶為買賣，已如上述，從被告丙○○利用被
      告戊○○、丁○○、乙○○之證券帳戶買入股票後，同日
      或隔一、二天，即有與所買股票之自備款及手續費相同數
      額之款項從原告帳戶轉帳存入戊○○、陳思宇之帳戶，及
      嗣後丙○○賣出股票後，扣除融資金額及手續費後，所得
      之款項，除本案爭執之款項外，絕大多數均在幾天後轉回
      原告帳戶，堪認上開原告帳戶轉入戊○○、陳思宇帳戶及
      原告委託周西玫存入陳思宇帳戶之款項，確係原告委託被
      告丙○○買賣股票之款項。參以證人凌曉鶯於本院審理時
      證稱：本來我想帶原告去開戶，但因為丙○○說她可以給
      我們30,000,000元融資額度及人頭供我們（在佛堂現場的
      不特定信徒）使用，所以我們就沒有帶她（指原告）去開
      戶。原告有委託我買賣股票，但後來都是她女兒（指訴外
      人周西玟）跟我接洽要買賣什麼股票、金額。我是在91年
      10月份在佛堂認識丙○○的。我有委託丙○○買賣股票（
      原告委託凌曉鶯買賣之股票）等語（本院93年2月11日言
      詞辯論筆錄），及原告持有被告統一證券公司有關買賣上
      開股票之買賣報告書（此為被告所不爭執），益足證明原
      告確有透過周西玟及凌曉鶯委託被告丙○○賣賣股票，蓋
      若原告未委託被告丙○○買賣上開股票，為何原告會有該
      買賣報告書？是被告抗辯原告並未委託被告丙○○買賣股
      票云云，不足採信。
（五）原告於92年2月11日存入被告戊○○帳戶之306,082元，與
      上開從原告帳戶轉入戊○○、陳思宇帳戶及原告委託周西
      玫存入陳思宇帳戶之款項，確係原告委託被告丙○○買賣
      股票之款項，已如上述，而被告丙○○從戊○○股票帳戶
      買入「台苯」530張，「大億」280張，「厚生」5張，「
      僑銀」20張，「竹商銀」50張，上開股票已全部賣出，但
      其中賣出「竹商銀」50張及「台苯」430張得款合計10,91
      1,436元；被告丙○○從被告丁○○帳戶買入「台苯」股
      票20張，賣出後得款390,049元；被告丙○○從被告乙○○帳戶買入「台苯」股票200張，「集盛」5張，賣出後得
      款合計3,255,014元；原告由其帳戶或委託周西玫共存入
      陳思宇帳戶5,000,000元供被告丙○○繳納保證金，被告
      丙○○實際僅補入4,981,352元，尚餘18,648元，上開四
      項金額合計14,575,147元（00000000＋390049＋0000000
      ＋18648），被告丙○○均未交給原告，復為被告丙○○
      所不爭執，則原告主張被告丙○○侵占其所有之款項共計
      14,575,147 元，自可採信。
（六）民法第188條所定僱用人之連帶賠償責任，以受僱人因執
      行職務不法侵害他人之權利，始有其適用。倘為受僱人個
      人之犯罪行為而與執行職務無關，即與該條規定之要件不
      合，殊無因受僱人濫用職務或利用職務上之機會及與執行
      職務之時間或處所有密切關係之行為，其外觀在客觀上認
      與執行職務有關，不法侵害他人之權利，遽認僱用人應與
      該受僱人負連帶賠償責任。原告對其委任被告丙○○以被
      告戊○○等人名義買賣股票，並不爭執，則被告丙○○利
      用其處理與原告委任事務之機會，侵占原告之款項，尚難
      認係執行被告統一證券公司受僱人職務之行為。被告丙○○利用其處理與原告委任事務之機會，侵占原告之款項，
      既與執行職務無關，則原告依民法第185條、第188條之規
      定，請求被告統一證券公司與被告丙○○負連帶賠償責任
      ，自屬無據。被告統一證券公司既無須與被告丙○○負連
      帶賠償責任，則被告統一證券公司另抗辯原告自己有不法
      之行為，不得請求被告統一證券公司賠償；原告與有過失
      ，有過失相抵之適用云云，自無審酌之必要，併予敘明。
（七）證人即被告丁○○之夫陳慶祥於本院審理時證稱：（是否
      知道丁○○有世華銀行臺南分行000000000000號帳號？）
      知道。因為丁○○人在台北，所以存摺及印章都是我在保
      管。丁○○沒有使用這個帳戶。丙○○是證券公司的營業
      員，在自己公司不能有帳號，所以她就跟我借這個帳號自
      己去買賣股票。我把帳戶借給丙○○，丁○○不知道等語
      （本院93年3月17日言詞辯論筆錄），被告丙○○於本院
      審理時亦供稱：我認識陳慶祥，我不認識丁○○，但我知
      道她是陳慶祥的太太，陳慶祥以前是我公司同事，我有借
      陳慶祥的證券及銀行帳戶的存摺及印章買賣股票，我於92
      年初借陳慶祥太太的帳戶買賣股票到92年8月左右。（丁○○帳戶賣出股票的錢是誰領走的？）是我領走的，因為
      她的存摺放在我那邊等語（本院93年11月17日、94年9月1
      4日言詞辯論筆錄），足見被告丁○○之上開帳戶是由其
      配偶陳慶祥在使用，陳慶祥將丁○○之上開帳戶借給被告
      丙○○使用，被告丁○○並不知情，且丁○○上開帳戶賣
      出股票的錢係由被告丙○○領走。被告丁○○既僅是單純
      將股票及銀行帳戶借給其配偶陳慶祥使用，自難認有何故
      意或過失，是原告依民法第185條之規定，請求被告丁○○與被告丙○○負連帶賠償責任，亦屬無據。
（八）被告戊○○於本院審理時供稱：（戊○○的銀行帳戶是誰
      在使用？）是我在使用，後來在92年1月丙○○借我世華
      銀行及統一證券的帳戶買賣股票，92年6、7月左右詳細時
      間我不記得，丙○○又借我太太乙○○在統一證券及世華
      銀行的帳戶買賣股票，後來之所以又會借我太太的帳戶是
      因為融資的金額太大，用我的帳戶沒有辦法買那麼多的股
      票，所以才用我太太的帳戶買。當初我借我太太的帳戶給
      丙○○都沒有跟我太太講等語（本院94年9月14日言詞辯
      論筆錄），被告戊○○之上開供述亦為被告丙○○所是認
      （本院94年9月14日言詞辯論筆錄），被告戊○○與被告
      乙○○係配偶關係，被告乙○○將其證券帳戶及銀行帳戶
      交由被告戊○○使用，與一般社會常情並不相違，是被告
      戊○○供稱：當初我借我太太的帳戶給丙○○都沒有跟我
      太太講等語，尚非不可採信。被告乙○○之上開帳戶既是
      由其配偶即被告戊○○在使用，而被告戊○○將被告乙○○之帳戶借給被告丙○○使用，被告乙○○並不知情，自
      難認被告乙○○有何故意或過失，是原告依民法第185條
      之規定，請求被告乙○○與被告丙○○負連帶賠償責任，
      為無理由。
（九）證人陳清惠於本院審理時證稱：（你是否有於彰化銀行台
      南分行開設000000000000帳戶？）我有同意我哥哥（指陳
      慶祥）去開立銀行帳戶，但開立何銀行帳戶我不清楚，事
      後我才知道開立彰化銀行台南分行的帳戶，這個帳戶如何
      使用我也不清楚。我哥哥當初是要作股票投資才拿我的資
      料開戶等語；證人陳慶祥則證稱：（你是否知道陳清惠有
      於彰化銀行台南分行開設000000000000帳戶？）這帳戶是
      我去開立的。這是陳清惠同意我開立的。我跟她說我要作
      股票用的。這個帳戶是我自己在使用。該帳戶於92年3月3
      日、92年6月13日、92年6月23日分別匯入2,000,000元、1
      ,200,000 元、2,000,000元、750,000元的事情我不知道
      ，因為那個時候我已經將帳戶借給丙○○使用，我大約在
      92年2月離開台南回台北，離開後就借給丙○○使用。借
      給丙○○使用至92年8、9月間左右等語（本院94年6月8日
      言詞辯論筆錄），被告丙○○亦陳稱：陳清惠的帳戶是我
      在使用等語（本院94年9月14日言詞辯論筆錄），依證人
      陳清惠、陳慶祥之上開證詞及被告丙○○之上開陳述可知
      ，陳清惠之上開彰化銀行帳戶，確係由陳慶祥借予被告丙○○使用。
（十）被告戊○○於本院審理時供稱：（丙○○買賣股票的錢是
      誰的錢你知道嗎？）丙○○跟我說是她的錢，我從銀行的
      存摺只看到轉帳進來的錢，不知道是誰匯進來的，所以我
      一直都認為是丙○○的錢。（後來賣出股票的錢是誰匯進
      去原告的帳戶？）我都是依照丙○○的指示匯款，因為我
      都是用網路轉帳，所以我也不知道匯款的對象的姓名，因
      為網路轉帳只要帳號就好，這件事情發生後，我去查詢的
      結果，我匯款的對象也不是原告，匯給誰我不清楚，還要
      再查。（匯款給王玉輝、陳阿碧及你自己世華銀行東台南
      的另外一個帳號是誰匯的？）我匯的，匯給王玉輝、陳阿
      碧的錢是因為丙○○之前有向我借錢，還有之前償還融資
      我也有幫忙墊錢，所以這些錢是丙○○要還我的，這些事
      是我當初跟丙○○講好所以我才去匯款，匯進去東台南我
      自己帳戶的錢，我後來還是匯給丙○○，我動用丙○○賣
      股票的錢是跟丙○○講好的，因為這是她之前欠我的錢。
      （從乙○○帳戶賣出股票的錢為何匯進去你的帳戶還有莫
      葭春的帳戶？）這是我跟丙○○會算的結果是屬於丙○○
      該還給我的錢，而且我太太帳戶的股票也有我們自己的股
      票，與本案無關等語（本院94年9月14日言詞辯論筆錄）
      ，被告戊○○之上開供述亦為被告丙○○所是認（本院94
      年9月14日言詞辯論筆錄），又被告戊○○於92年3月3日
      起至同年8月14日止，共匯款8,836,767元給丙○○使用之
      人頭戶陳清惠及「統一證券股份有限公司台南分公司」00
      000000 000000號帳戶內（用以補入92年8月14日戊○○帳
      戶「台苯」2,88 6,767元之保證金），已如上述，是被告
      戊○○主張被告丙○○曾向其借款8,836,767元，應可採
      信。被告丙○○既曾向被告戊○○借款8,836,767元，而
      被告戊○○於92年8月14日出售其與被告乙○○帳戶內股
      票竹商銀50張、台苯630張，於扣除手續費等相關費用後
      ，得款14,152,783元。被告戊○○於92年8月16日匯5,234
      , 155元入被告丙○○彰化銀行台南分行帳戶。被告丙○○於94年10月31日匯17,839元入被告戊○○國泰世華銀行
      台南分行帳戶，復為原告所不爭執，則被告戊○○主張92
      年8月14日其奉丙○○之指示出售其與被告乙○○帳戶內
      股票竹商銀50張、台苯630張，於扣除手續費等相關費用
      後，得款14,152,783元，扣除前揭借款8, 836,767元，及
      部分未結利息99,700元後，應退還丙○○5,216,316元，
      惟當時因計算錯誤，多退17,839元，故於92年8月16日共
      退還丙○○5,234,155元（丙○○已於94年10月31日退還
      戊○○17,839元），亦可採信。綜上，被告戊○○既以為
      上開匯入其世華銀行台南分行帳戶之款項係被告丙○○所
      有，並於賣出股票後，與被告丙○○會算，在扣除被告丙○○向被告戊○○借款8,836,767元及利息99,70 0元後，
      依丙○○之指示將餘款5,216,31 6元轉入丙○○帳戶（因
      計算錯誤共匯給丙○○5,234,155元），自難認被告戊○○有何故意或過失，是原告依民法第18 5條之規定，請求
      被告戊○○與被告丙○○負連帶賠償責任，難認有據。
八、綜上所述，原告依侵權行為之法律關係，請求被告丙○○給
    付14,575,147元，及自起訴狀繕本送達之翌日即92年11月14
    日起至清償日止，按年息百分之五計算之利息，為有理由，
    應予准許。逾此部分之請求，為無理由，應予駁回。
九、原告與被告丙○○分別陳明願供擔保以代釋明，聲請宣告假
    執行及免為假執行，經核原告勝訴部分，合於法律之規定，
    爰酌定相當之擔保金額分別宣告之；至原告敗訴部分，其假
    執行之聲請，因訴之駁回而失所依附，不予准許，併予駁回
    之。
十、兩造其餘之主張及提出之攻擊防禦方法，均不影響本院所為
    之前開判斷，自無再一一審論之必要，附此敘明。
十一、訴訟費用負擔之依據：民事訴訟法第79條。
中　　華　　民　　國　　94 　　年　  11  　月    14   日
                  民事第五庭    法    　官　蘇正賢
以上正本係照原本作成
如對本判決上訴，須於判決送達後20日內向本院提出上訴狀
中　　華　　民　　國　　94 　　年　  11  　月    14   日
                                法院書記官　陳美萍
